最　高　行　政　法　院　判　決　　　　　　　　　　九十一年度判字第五五四號
　　再 審原 告　甲○○
　　再 審被 告　財政部臺灣省中區國稅局
　　代　表　人　乙○○
右當事人間因綜合所得稅事件，再審原告不服本院中華民國八十九年五月二十六日八
十九年度判字第一七○五號判決，提起再審之訴。本院判決如左︰
　　主  文
再審之訴駁回。
再審訴訟費用由再審原告負擔。
　　事  實
緣再審原告民國八十四年度綜合所得稅結算申報，申報其土地代書之所得新臺幣（下
同）四二四、九七六元。再審被告初查，以再審原告係從事土地登記代理業務，因未
依法設帳記載，乃依據查得資料核定其本年度執行業務所得三、二九六、○五五元，
併課其當年度綜合所得稅。再審原告不服，申經復查結果，未准變更，提起訴願、再
訴願亦均遭決定駁回，遂提起行政訴訟。經本院八十九年度判字第一七○五號判決（
下稱原判決）駁回。再審原告以原判決有行政訴訟法第二百七十三條第一項第一款之
再審事由提起再審之訴。茲摘敘兩造訴辯意旨如次：
甲、再審原告起訴意旨略謂︰
一、本件係依財政部八十五年二月十二日台財稅字第八五一八九四六七五號函頒「八
    十四年度稽徵機關核算執行業務者收入標準」（下稱收入標準）核定再審原告八
    十四年度之執行土地登記代理業務所得，乃再審被告、訴願機關、再訴願機關及
    原判決所是認之核課原則，惟其解釋、適用前開收入標準，竟未能衡酌其中真義
    ，予以客觀判斷，顯有適用法規錯誤之情事。蓋前開收入標準附註五明文規定：
    土地登記代理人執行業務收費計算應以『件』為單位，『件』之定義，是以地政
    事務所收文一案為計算原則；再依下列規定計算：(1)依登記標的物分別計件，惟
    包括房屋及基地之登記，實務上，有合為一案送件者，有分開各一案送件者，其
    「件」數之計算如(4)。‧‧‧(4)同一收文案有多筆土地或多棟房屋者，以土地一
    筆為一件或房屋一棟為一件計算；另每增加土地一筆或房屋一棟，則加計百分之
    二十五，加計部分以加計至百分之二百為限。茲再審原告代理申請整棟大樓房屋
    所有權移轉登記案件，係以「整批」、「同時」送件，惟再審被告、訴願機關、
    再訴願機關及原判決卻拘泥於地政機關本於電腦作業處理程式而配賦不同收件字
    號而「逐件」計算再審原告承辦該登記案件之「件數」，並據為課稅基礎，自與
    收入標準之規定不符。
二、綜上所述，原判決顯有違誤，請廢棄原判決並撤銷原處分及一再訴願決定等語。
乙、再審被告答辯意旨略謂：
一、再審原告於前程序起訴意旨略謂：再審原告代理申請整棟大樓房屋所有權移轉登
    記案件，係以「整批」、「同時」送件，惟再審被告、訴願機關、再訴願機關及
    原判決卻拘泥於地政機關本於電腦作業處理程式而配賦不同收件字號而逐件計算
    再審原告承辦該登記案件之件數，並據為課稅基礎，自與規定不符等情云云，再
    審原告提起再審之訴，並無新理由，仍執前詞爭執，委無可採。
二、綜上所述，原處分及所為復查、訴願、再訴願決定及原判決並無違誤，請判決駁
    回本件再審之訴等語。
　　理  由
一、按適用法規顯有錯誤者，得以再審之訴對於確定終局判決聲明不服，行政訴訟法
    第二百七十三條第一項第一款前段定有明文。而「所謂適用法規顯有錯誤，係指
    原判決所適用之法規與該案應適用之現行法規相違背，或與解釋判例有所牴觸者
    而言，至於法律上見解之歧異，再審原告對之縱有爭執，要難謂為適用法規錯誤
    ，而據為再審之理由。」本院著有六十二年判字第六一○號判例，可資參照。
二、再審原告民國八十四年度綜合所得稅結算申報，申報其土地代書之所得四二四、
    九七六元。再審被告初查，以再審原告係從事土地登記代理業務，因未依法設帳
    記載，乃依據查得資料核定其本年度執行業務所得三、二九六、○五五元，併課
    其當年度綜合所得稅。再審原告不服，循序提起行政訴訟，原判決以：按執行業
    務者之業務或演技收入，減除業務所房租或折舊、業務上使用器材設備之折舊及
    修理費，或收取代價提供顧客使用之藥品、材料等成本、業務上雇用人員之薪資
    、執行業務之旅費及其他直接必要費用後之餘額為所得額，應併計個人綜合所得
    總額課徵綜合所得稅。「執行業務者未依法辦理結算申報，或未依法設帳記載及
    保存憑證，或未能提供證明所得額之帳簿文據者，稽徵機關得照同業一般收費及
    費用標準核定其所得額。」「前項收費及費用標準，由省（市）主管稽徵機關徵
    詢各該同業公會意見訂定，並報請財政部核定後實施。」為行為時所得稅法第十
    三條、第十四條第一項第二類第一款及同法施行細則第十三條第二項、第三項所
    規定。又「執行業務者未依法辦理結算申報，或未依法設帳記載並保存憑證，或
    未能提供證明所得額之帳簿文據者，稽徵機關得依下列標準計算其收入額；但經
    查得其確實收入資料較標準為高者，不在此限。‧‧‧五、土地登記代理人：按
    承辦案件之性質，每件計算如左：（一）保存登記：直轄市及省轄市二、二○○
    元，縣一、八○○元。（二）繼承、贈與所有權移轉登記：直轄市及省轄市六、
    ○○○元，縣五、○○○元。（三）買賣、交換、拍賣、判決、共有物分割等所
    有權移轉登記：直轄市及省轄市五、○○○元，縣四、○○○元。（四）他項權
    利登記（地上權、抵押權、典權、地役權、永佃權、耕作權之設定移轉登記）：
    直轄市及省轄市二、二○○元，縣一、八○○元。（五）非共有土地分割登記：
    直轄市及省轄市二、二○○元，縣一、八○○元。（六）塗銷、消滅、標示變更
    、姓名住所及管理人變更、權利內容變更、限制、更正、權利書狀補（換）發登
    記及其他登記：直轄市及省轄市一、二○○元，縣一、○○○元。‧‧‧附註‧
    ‧‧五、土地登記代理人執行業務收費計算應以「件」為單位，所稱「件」，原
    則上以地政事務所收文一案為準，再依下列規定計算：（一）依登記標的物分別
    計件：惟包括房屋及基地之登記，實務上，有合為一案送件者，有分開各一案送
    件者，均視為一案，其件數之計算如（四）。‧‧‧（四）同一收文案有多筆土
    地或多棟房屋者，以土地一筆為一件或房屋一棟為一件計算；另每增加土地一筆
    或房屋一棟，則加計百分之二十五，加計部分以加計至百分之二百為限。」八十
    三年度土地登記代理人執行業務者未依法辦理結算申報，或未依法設帳記載並保
    存憑證，或未能提供證明所得額之帳簿文據者，其必要費用百分之三十，為財政
    部八十五年二月十二日台財稅第八五一八九四六七五號函核定之八十四年度稽徵
    機關核算執行業務者收入及費用標準所明示。查再審原告從事土地登記代理業務
    ，因未依法設帳記載，致未能提供證明所得額之帳簿文據，再審被告所屬臺中市
    分局派員赴地政機關影印登記收件簿，以再審原告八十四年度代理土地登記案件
    中，上多仕建設股份有限公司之建物移轉登記案件雖以整批同時送件，惟地政機
    關收文配賦不同收件字號（自○三–三四一三八○號至○三–三四七○九○號計
    四五八件），再審原告依該收件字號，按土地及建物登記原因分別依首揭規定計
    算核定其執行業務所得，核定再審原告本期執行業務所得三、二九六、○五五元
    ，並無不合。又土地登記代理人執行業務收費計算應以「件」為單位，原則上以
    地政事務所收文一案為準，再依登記性質分別計算。即其收文一案為一筆土地或
    房屋時，為地政機關之一案，亦即為土地登記代理人執行業務收費之一件；必須
    地政機關之「同一收文案有多筆土地或多棟房屋者，以土地一筆為一件或房屋一
    棟為一件計算；另每增加土地一筆或房屋一棟，則加計百分之二十五，加計部分
    以加計至百分之二百為限。」始有該附註五之（四）規定之適用。而依原處分卷
    所附再審原告八十四年執行業務收入未設帳電腦核定清單所載，系爭上多仕建設
    股份有限公司之建物移轉登記，均只核定建物一件，土地部分並未另計收入，核
    無不合等情，爰駁回再審原告於前程序之訴，經核原判決所適用之法規與該案應
    適用之法規，並無違背，亦未與解釋判例有所牴觸。本件再審原告提起再審之訴
    ，以如事實欄所示各節據為爭執，核屬與原判決有法律上見解之歧異，再審原告
    對之縱有爭執，亦難謂原判決適用法規錯誤。
三、綜上所述，本件原判決並無適用法規錯誤情形，再審原告提起本件再審之訴求為
    廢棄原判決，顯無再審理由，應予駁回。
據上論結，本件再審之訴為無理由，依行政訴訟法施行法第二條、第三條、行政訴訟
法第二百七十八條第二項、第九十八條第三項前段，判決如主文。
中　　華　　民　　國　　九十一　　　年　　　四　　　　月　　　十八　　　日
                    最 高 行 政 法 院  第 三 庭
                                審 判 長 法  官　　　葉　振　權
                                         法  官      林  茂  權
                                         法  官　　　吳　錦　龍
                                         法  官　　　劉　鑫　楨
                                         法  官　　　吳　明　鴻
右  正  本  證  明  與  原  本  無  異
　　　　　　　　　　　　　　　　　　　　 法院書記官　阮  桂  芬
中　　華　　民　　國　　九十一　　　年　　　四　　　　月　　　十八　　　日
